臺北高等行政法院判決
                                       100年度簡字第52號
原      告　黃亨興
被      告　財政部臺北市國稅局
代　表　人　陳金鑑（局長）
訴訟代理人  蔡佩陵
上列當事人間綜合所得稅事件，原告不服財政部中華民國99年12
月21日台財訴字第09900440880 號（案號：第09903079號）訴願
決定，提起行政訴訟，本院判決如下：
    主  文
原告之訴駁回。
訴訟費用由原告負擔。
　　事實及理由
一、程序事項：按行政訴訟法第229 條第1 項第1 款及第2 款規
    定「下列各款行政訴訟事件，適用本章所定之簡易程序：一
    、關於稅捐課徵事件涉訟，所核課之稅額在新臺幣40萬元以
    下者。…。」本件因屬關於稅捐課徵事件涉訟，其標的之金
    額金額未逾新臺幣40萬元，應適用簡易程序，本院並依同法
    第233 條第1 項規定，不經言詞辯論，逕行裁判。
二、事實概要：原告係三重○○聯合診所負責人，其94年度綜合
    所得稅結算申報，列報取自該診所執行業務所得764,402 元
    ，經財政部臺灣省北區國稅局（下稱北區國稅局）查其執行
    業務所得為2,214,021 元，通報被告併同本人及扶養親屬利
    息所得計18,293元，歸課核定綜合所得總額2,330,471 元，
    補徵稅額255,105 元。原告就執行業務所得申請復查，未獲
    變更，提起訴願，經財政部99年5 月18日台財訴字第099001
    38320 號訴願決定撤銷復查決定，由被告另為處分。嗣被告
    以99年8 月19日財北國稅法二字第0990228994號重核復查決
    定，准予追減執行業務所得41,479元。原告提起訴願，經遭
    訴願決定駁回，遂提起本件訴訟。
三、原告主張：
  (一)原告94年度申報之個人綜合所得與原處分機關認定差異甚大
    ，爭議在於三重○○聯合診所之執行業務所得，而三重○○
    聯合診所已於95年10月結束營業，該診所於初開幕八個月時
    ，即遭逢三重市之大水災，損失非常之嚴重，約達2 仟多萬
    元，後又遭逢小偷光顧，將診所之醫療儀器、電腦及93、94
    年度之帳證皆竊走，當時已有報案，警局及板橋地方法院已
    承辦此案件，目前法院判審理中。原告爭點在於94年度帳證
    遺失，致無法提示，按執行業務所得查核辦法第8 條之1 第
    2 項規定：「執行業務者當年度關係所得額之全部或一部之
    原始憑證，因遭受不可抗力災害或有關機關因公調閱，以致
    滅失者，該滅失憑證所屬期間之所得額，稽徵機關得依該執
    行業務者以前三個年度經稽徵機關核定純益率之平均數核定
    之。其屬新開業者，該滅失憑證所屬期間之所得額，得依上
    開年度查帳核定當地同業之平均純益率核定之。災害損失部
    分，經查明屬實者，得依第三十一條之一規定核實減除」。
    且由於當時診所新成立不久尚未轉虧為盈，以至營業皆為虧
    損。
  (二)上開竊盜案現由臺灣板橋地方法院受理（案號：97年度易字
    第2237號），被竊之醫療儀器之明細、價值及被竊證明如下
    ：電腦3 台、印表機2 台、美容醫療器材3 台、酸痛醫療器
    材2 台、測試耳鳴機1 台、遠紅外線照明燈2 台、包藥機1
    台、能量醫學測試器2 台、電腦列表紙及空白履歷表25箱、
    未經同意之庫存藥品等。估計價值共為170 幾萬元。
  (三)綜上，爰檢具警察局受理刑事案件報案單據、97年度與98年
    度臺灣板橋地方法法院刑事庭傳票、臺灣板橋地方法法院刑
    事判決、刑事狀、給予刑事案件被告陳岳鴻之存證信函、訴
    外人陳岳鴻詐騙之資料、95年度三重○○聯合診所損益表明
    細、95年度收據憑證照片及竊盜案中之告訴人鄭陳麗香女士
    愛心不落人後事蹟，相關報章雜誌新聞，提起本件行政訴訟
    。並聲明求為判決訴願決定及原處分（重核復查決定）均撤
    銷。
四、被告則以：
  (一)原告94年度綜合所得稅結算申報，列報取自三重○○聯合診
    所執行業務所得764,402 元，經北區國稅局三重稽徵所以未
    提示帳證供核，依查得資料及94年度執行業務者費用標準核
    定執行業務所得2,214,021 元，通報被告所屬大安分局歸課
    綜合所得稅，歸課綜合所得總額2,330,471 元，補徵稅額25
    5,105 元，嗣被告所為處分遭撤銷。被告經依撤銷意旨查核
    ，該診所94年度應追繳之805,522 元既於98年5 月4 日全數
    追繳，依財政部87年4 月9 日台財稅第871936994 函釋規定
    ，准予核減健保收入188,541 元，變更核定執行業務所得為
    2,172,542 元，原核定執行業務所得應予追減41,479元。
  (二)本件經北區國稅局三重稽徵所於98年4 月23日以北區國稅三
    重二字第0980015407B 號函，通知原告提示該診所94年度帳
    簿憑證查核，惟原告迄未提示；原告主張93及94年度帳簿、
    電腦及醫療儀器遭偷竊，惟該診所於帳簿憑證滅失後未報請
    稽徵機關勘查，與執行業務查核辦法第8 條之1 第2 項規定
    不符，且臺灣板橋地方法院97年度易字第2237號刑事判決書
    ，亦未載明該診所93及94年度帳簿、憑證有被竊之事實，原
    告所訴洵難採據。
  (三)據上論述，原查依94年度執行業務者費用標準核定執行業務
    所得並經重核復查決定追減健保收入188,541 元，變更核定
    執行業務所得為2,172,542 元並無不合，本件原處分（重核
    復查決定）、訴願決定均無違誤等語，資為抗辯。並聲明：
    原告之訴駁回。
五、按「個人之綜合所得總額，以其全年下列各類所得合併計算
    之：第一類：……第二類：執行業務所得：凡執行業務者之
    業務或演技收入，減除業務所房租或折舊、業務上使用器材
    設備之折舊及修理費，或收取代價提供顧客使用之藥品、材
    料等之成本、業務上雇用人員之薪資、執行業務之旅費及其
    他直接必要費用後之餘額為所得額。……。」、「稽徵機關
    進行調查或復查時，納稅義務人應提示有關各種證明所得額
    之帳簿、文據；其未提示者，稽徵機關得依查得之資料或同
    業利潤標準，核定其所得額。」及「納稅義務人已依規定辦
    理結算申報，但於稽徵機關進行調查時，通知提示有關各種
    證明所得額之帳簿、文據而未依限期提示者，稽徵機關得依
    查得之資料或同業利潤標準核定其所得額；嗣後如經調查另
    行發現課稅資料，仍應依法辦理。」分別為行為時所得稅法
    第14條第1 項第2 類、第83條第1 項及第3 項所明定。
    次按「執行業務者於規定期限內辦理結算申報並能提供證明
    所得額之帳簿、文據調查者，其執行業務所得，應依帳載核
    實認定。其未依規定提供調查者，應依所得稅法第83條及同
    法施行細則第13條規定訂定之收費及費用標準核定其所得額
    。……。」及「執行業務者當年度使用之帳簿因故滅失者，
    得報經該管稽徵機關核准另行設置新帳，依據原始憑證重行
    記載，依法查帳核定。執行業務者當年度關係所得額之全部
    或一部之原始憑證，因遭受不可抗力災害或有關機關因公調
    閱，以致滅失者，該滅失憑證所屬期間之所得額，稽徵機關
    得依該執行業務者以前3 個年度經稽徵機關核定純益率之平
    均數核定之。其屬新開業者，該滅失憑證所屬期間之所得額
    ，得依上開年度查帳核定當地同業之平均純益率核定之。災
    害損失部分，經查明屬實者，得依第31條之1 規定核實減除
    。……執行業務者有前2 項因遭受不可抗力災害以致帳簿憑
    證滅失情形者，應依第31條之1 第2 款規定，併同災害損失
    報請稽徵機關派員勘查屬實或提出確實證據證明屬實。執行
    業務者之帳簿憑證滅失者，除合於前3 項規定情形並經查核
    屬實者外，稽徵機關應依所得稅法第83條及同法施行細則第
    13條規定，按同業一般收費及費用標準核定其所得額。」復
    分別為執行業務所得查核辦法第8 條前段及第8 條之1 所規
    定。
    又財政部95年4 月7 日台財稅字第09504513230 號令核定「
    94年度執行業者費用標準」如下：「執行業務者未依法辦理
    結算申報，或未依法設帳記載並保存憑證，或未能提供證明
    所得額之帳簿文據者，94年度應依核定收入總額按下列標準
    計算其必要費用：一、……十、西醫師：（一）全民健康保
    險收入（含掛號費收入與保險對象依全民健康保險法第33條
    及第35條規定應自行負擔之費用）：78％。（二）非屬全民
    健康保險收入……２醫療費用收入含藥費收入，依下列標準
    計算：……（12）其他科別：43％。」
六、經查：
  (一)原告94年度綜合所得稅結算申報，列報取自三重○○聯合診
    所執行業務所得764,402 元，被告初查以其未提示帳證供核
    ，乃依94年度執行業務者費用標準核定執行業務所得2,214,
    021 元【計算式：（健保收入9,253,916 元- 追扣健保費收
    入616,981 元＋掛號費收入587,000 元＋部分負擔收入725,
    570 元）×（1-78% ）＋一般門診收入39,800元×（1-43%
    ）＋利息收入244 元＋其他收入2,200 元】，通報原處分機
    關歸課其當年度綜合所得稅。原告不服，申請復查，未獲變
    更，原告續提訴願，經訴願機關以99年5 月18日台財訴字第
    09900138320 號訴願決定撤銷上開處分（復查決定），理由
    略以：『茲訴願人所提「中央健康保險局臺北分局總額點值
    結算應追扣醫療費用收據證明」94年度應追繳805,522 元，
    至98年5 月4 日全數追繳，原處分機關僅核減616,981 元，
    是否正確？核有重行審酌之必要為由，將原處分（復查決定
    ）撤銷，由原處分機關究明後另為處分。』以上事實有原告
    94年度綜合所得稅結算〔二維條碼〕電子申報書、被告綜合
    所得稅核定通知書、被告98年10月28日財北國稅法二字第09
    80241455號復查決定書、財政部99年5 月18日台財訴字第09
    900138320 號（案號：第09900290號）訴願決定書、中央健
    康保險局臺北分局94年度總額點值結算應追扣醫療費用收據
    證明在案可稽，洵堪認定。
  (二)嗣被告依撤銷意旨重為查核，經依原告所提示之「中央健康
    保險局臺北分局總額點值結算應追扣醫療費用收據證明」查
    核，該診所94年度應追繳之805,522 元已於98年5 月4 日全
    數追繳，依前揭財政部95年4 月7 日台財稅字第0950451323
    0 號令，准予核減健保收入188,541 元，變更核定執行業務
    所得為2,172,542 元【（健保收入9,253,916 元－前次追扣
    健保收入616,981 元－本次追扣健保收入188,541 元＋掛號
    費收入587,000 元＋部分負擔收入725,570 元）×（1-78%
    ）＋一般門診收入39,800元×（1-43% ）＋利息收入244 元
    ＋其他收入2,200 元】為由，准予追減執行業務所得41,479
    元，核無違誤。
  (三)本件被告初查時已經通知原告提示帳證，但原告並未提示；
    復查時復經被告以98年4 月23日北區國稅三重二字第098001
    5407B 號函通知原告提示該診所94年度帳簿憑證查核，原告
    仍未提示，足見原告未盡協力義務，則被告依前揭執行業務
    所得查核辦法第8 條規定，依所得稅法第83條及同法施行細
    則第13條規定訂定之收費及費用標準核定其所得額，復經重
    核復查決定，准予追減健保收入188,541 元，並按94年度執
    行業務者費用標準核定執行業務所得為2,172,542 元，並無
    不當。
  (四)原告雖主張該診所開幕8 個月遭逢水災；嗣93及94年度帳簿
    、電腦及醫療儀器遭偷竊，目前於法院判決中，且當時該診
    所新成立不久尚未轉虧為盈，以致營業均為虧損，得依執行
    業務所得查核辦法第8 條之1 第2 項規定，按前3 個年度經
    稽徵機關核定純益率之平均數核定之，或當年度查帳核定當
    地同業之平均純益率核定之，另災害損失依第31條之1 規定
    核實減除等語。經查原告所舉臺灣板橋地方法院97年度易字
    第2237號刑事案件，該案被告均獲無罪判決，該刑事判決書
    內容載明：「…理由三、（四）…95年10月31日，在○○診
    所內，就現場物品之所有權歸屬，始終有所爭執，本案亦無
    證據足資認定被告陳岳鴻所搬取之物品客觀上非其所有，…
    。」，且無提及帳簿或憑證遭竊一事，原告就所主張事實，
    負有舉證責任，其所提出之刑事判決證據，不足為主張事實
    之證明，自不能認其主張之事實為真實。又原告於該診所帳
    簿憑證滅失後，並未報請稽徵機關派員勘查屬實或提出確實
    證據證明屬實，其空言主張自難採信，亦與執行業務查核辦
    法第8 條之1 第2 項規定不符，從而，原告主張委不足取。
七、綜上所述，原處分（重核復查決定）於法並無違誤，訴願決
    定予以維持，亦無不合，原告訴請撤銷原處分（重核復查決
    定）及訴願決定，為無理由，應予駁回。本件事證已臻明確
    ，兩造其餘攻擊、防禦方法，經核與判決之結果不生影響，
    無庸逐一論述，併予敘明。
據上論結，本件原告之訴為無理由，爰依行政訴訟法第98條第1
項前段、第233 條第1 項、第236 條，判決如主文。
中　　華　　民　　國　  100 　年    5    月   　18　　日
               臺北高等行政法院第四庭法  官   林  妙  黛
上為正本係照原本作成。
本件以訴訟事件所涉及之法律見解具有原則性者為限，始得於本
判決送達後20日內向本院提出上訴狀並表明上訴理由，如已於本
判決宣示後送達前提起上訴者，應於判決送達後20日內補具上訴
理由（均按他造人數附繕本），且經最高行政法院許可後方得上
訴。
中　　華　　民　　國　  100 　年    5    月   　18　　日
            　　　　　　　　　　　　 書記官　 蔡　逸　萱